臺灣臺中地方法院民事判決
109年度婚字第645號
原      告  乙○○  

訴訟代理人  練家雄律師
複代理人    郭庭妤律師
            甲○○  
被      告  丙○○  

訴訟代理人  邱泓運律師
上列當事人間請求離婚等事件，本院於民國111年10月12日言詞
辯論終結，判決如下：
    主      文
一、原告之訴駁回。
二、訴訟費用由原告負擔。
    事實及理由
甲、程序事項：
壹、查本件原告起訴判決與被告離婚、夫妻剩餘財產分配，分屬
    家事事件法第3條第2項第2款、第3項第3款所定之乙類、丙
    類家事訴訟事件。而上開事件請求之基礎事實均源於兩造間
    婚姻關係而相互牽連，依家事事件法第41條第1、2項規定，
    自得向本院合併請求，並由本院合併審理、合併判決之，先
    予敘明。
貳、原告本件起訴就夫妻剩餘財產部分原請求「被告應給付新臺
    幣（下同）50萬元，及自本件離婚判決確定之翌日起，按年
    息百分之5計算之利息」（見本院卷一第15頁），嗣最終變
    更為「被告應給付原告579,261元，及本件離婚判決確定之
    翌日起，按年息百分之5計算之利息。」（見本院卷二第474
    頁），核原告所為聲明之變更，屬擴張應受判決事項之聲明
    ，依家事事件法第51條準用民事訴訟法第255條第1項第3款
    規定，應予准許。
乙、實體部分：
壹、原告主張：　　
一、關於請求離婚部分：
  ㈠兩造於民國106年1月16日結婚，婚後被告無法體貼原告為每
    日臺中、竹北通勤之職業婦女，要求原告負起家庭整潔全部
    事務，不願協力幫忙分擔，原告提出請專人定期打掃之提議
    ，被告亦認非必要之花費而拒絕，兩造經常為家庭整潔、費
    用支出、家務分工等問題發生爭吵，兩造價值觀和金錢觀等
    均有落差。又被告多不願原告參加進修課程、社交活動，原
    告為提升工作能力，欲自費北上參加進修課程，被告卻執意
    要求原告回家過夜，並質疑原告參加課程之目的，兩造間互
    信基礎薄弱。又被告未顧及原告假日需休息之時間，即不顧
    原告意願，執意安排高爾夫球課程，並要求原告於假日清晨
    4時前往位在南投之高爾夫球場練球，原告多次反應未果。
    再被告僅於結婚初期主動接送原告上下班，因被告早起會情
    緒不佳，或與原告於車內爭吵而駕車車速過快，令原告憂懼
    不已，原告之後幾乎都是自行前往。此外，兩造婚後爭吵不
    斷，被告於爭吵時會丟摔物品、在原告面前故意以腳重踹原
    告多年所習之鋼琴，縱原告主動溝通改善婚姻關係，被告仍
    固守父權思維，將各種守舊觀念加諸於原告，並不時冷嘲熱
    諷、惡言相向，或以情緒勒索方式，逼迫原告接受被告之決
    定，甚於頻以「不小心結婚」等語言表示後悔結婚，嚴重破
    壞夫妻相互信任、尊重之感情基礎，造成兩造有難以彌補之
    鴻溝。再者，兩造曾協議離婚、財產分配細節，但因無法達
    成共識，遂於109年1月間分居，於分居後被告並無任何積極
    挽回或修復婚姻之作為，僅於109年3月間詢問聯絡方式，此
    後僅傳送繳交房貸之訊息，再無其他聯絡，被告主觀上並無
    維繫婚姻之意願，是在原告提起本件訴訟後，被告始於109
    年10月23日起傳送噓寒問暖等文字訊息。
　㈡兩造婚後因價值觀念、家務分工等問題迭有爭執，難以和睦
    相處，感情疏離，互不聞問，亦已久未共同生活，無法達成
    實質夫妻生活之目的，亦難期兩造未來和睦共處，兩造婚姻
    已生破綻而難以回復，而被告僅為爭取不動產所有權而不願
    離婚，實際上已無維繫婚姻之意欲，爰依民法第1052條第2
    項規定，請求准予兩造離婚。
二、關於請求夫妻剩餘財產分配部分：
　㈠兩造於106年1月16日結婚後，並未約定夫妻財產制，應適用
    法定財產制。原告於109年3月27日提起本件離婚訴訟，應以
    起訴日為本件剩餘財產之計算基準日。
  ㈡原告於109年3月27日時：
　  原告婚後財產如附表一、壹編號1-20「婚後財產」欄所示金
    額共763,741元，扣除附表一、壹編號1-20「婚前金額」欄
    所示共302,805元，應計入剩餘財產分配之婚後財產為460,9
    36元。而原告婚後債務如附表一、貳編號1至2所示共1,279,
    981元。　　　  
  ㈢被告於109年3月27日時：
　⒈被告婚後財產如附表二、壹編號1-12、附表三「婚後財產」
    欄所示共6,674,192元，扣除各該表、編號「婚前金額」欄
    所示金額共5,515,671元，應計入剩餘財產分配之婚後財產
    為1,158,521元。否認被告抗辯附表三所示帳戶存款為出借
    予被告父母使用之帳戶乙節。被告無婚後債務。　
  ㈣綜上，原告應計入剩財產分配之婚後財產為460,936元、婚後
    債務為1,279,981元，兩者扣除後並無剩餘財產。被告應計
    入剩餘財產分配之婚後財產為1,158,521元，無婚後債務，
    其剩餘財產即計為1,158,521元，故原告自得依民法第1030
    條之1第1項規定向被告請求剩餘財產分配579,261元。　
三、並聲明：㈠請准原告與被告離婚。㈡被告應給付原告579,261
    元，並自離婚判決確定之翌日起按年息百分之5計算之利息
    。㈢就前項聲明，原告願供擔保請准宣告假執行。　　
貳、被告抗辯：
一、關於請求離婚部分：　　
　㈠被告對於兩造共同生活之家庭極為呵護、關注，會親自接送
    原告搭乘火車或直接載往原告位於竹北之工作地，亦會處理
    清潔、打掃等家務，並多次為原告施放藥浴、舒緩疲累，亦
    曾為接待原告長輩、親戚來訪而打掃家務、料理餐點，經常
    攜原告出遊，亦為原告給付高額之高爾夫球課程費用，縱兩
    造於108年間曾為費用高達「1萬元美金」且需一次付清之心
    靈成長、創業課程而有不同意見，然最終仍尊重原告意願，
    並為原告付清課程費用、陪伴出席說明會、共同參加增進夫
    妻交集之成長課程，顯見被告對於原告甚為重視、疼愛，並
    努力溝通與維繫婚姻。又於108年間，原告因不耐被告善意
    提醒放置月餘未清洗之紅酒杯，遂踢壞、毀損被告之行李箱
    ，被告雖一時氣憤反踢原告之鋼琴，然事後已表示道歉並購
    買同款之鋼琴除溼器，亦獲得相互釋懷，兩造仍如常生活、
    共同參與社交活動，此事件距今已逾1年，僅為兩造偶發衝
    突。再原告於109年1月23日在未告知被告情形下，即逕自搬
    離兩造位於北屯區之住所，縱被告多次傳訊息聯繫、兩次約
    定見面，原告均拒絕與被告溝通，僅一再單方表示離婚之意
    ，隨後即起訴離婚，令被告錯愕與不解。另被告於訴訟期間
    仍對原告多次釋出善意、進行婚姻諮商、送禮、訊息關心並
    請原告返家，被告仍有高度維持婚姻之意。
　㈡兩造縱有爭執，亦僅為夫妻相處間之小細節，被告否認有原
    告所稱之家庭整潔或金錢支出觀念落差部分，本件並無難以
    維繫婚姻之情，或已達無法修復情感之程度。又兩造自原告
    於109年3月起訴以來分居至今，惟被告於本件婚姻存續期間
    並無可歸責之處，兩造分居肇因於原告不告而別所致，被告
    並非毫無作為，兩造婚姻縱有破綻，原告亦負有較高責任，
    原告之主張自無理由，爰請求駁回原告之訴。　　
二、關於原告請求夫妻剩餘財產分配部分：
　㈠對於原告主張應適用法定財產制，及109年3月27日為婚後財
    產範圍及其價值計算之基準日等情不爭執。
　㈡原告於109年3月27日時：　　
　  對於原告主張原告應計入剩餘財產分配之婚後財產為460,93
    6元。及原告之婚後債務為1,279,981元等情，均不爭執。是
    原告並無可供分配之財產。　　　　
　㈢被告於109年3月27日財產：
    對原告主張被告婚後財產如附表二、壹編號1-12「婚後財產
    」欄所示，扣除各該編號「婚前金額」欄所示共5,515,671
    元後，為應計入剩餘財產分配之婚後財產；及被告無婚後債
    務等情均不爭執。惟被告於109年3月27日名下如附表三所示
    帳戶存款，實際該些帳戶均為被告出借予被告父母使用之帳
    戶，不應計入被告婚後財產。是被告應計入剩餘財產分配之
    婚後財產總額應為553,800元。
三、並聲明：㈠原告之訴駁回。㈡如受不利判決，被告願供擔保請
    准免為假執行。　
參、兩造不爭執、爭執事項（本院有依兩造最終之主張、抗辯、
    判決格式修正或刪減，見本院卷二第465-471頁）：
一、不爭執事項：
　㈠兩造於106年1月16日結婚，現仍婚姻關係存續中之事實（見
    本院卷一第27頁）。
  ㈡兩造婚後共同居住在瀋陽路的房屋，原告自109年1月間搬離
    ，兩造自109年1月間起至今未共同居住。
　㈢兩造婚後並未約定夫妻財產制，應適用法定財產制。嗣原告
    於109年3月27日提起離婚訴訟。兩造均同意夫妻剩餘財產分
    配請求權應以109年3月27日為基準日（見本院卷一第15頁之
    本院收文章戳）。
　㈣原告於基準日婚後財產如附表一、壹各編號「婚後財產」欄
    所載婚後財產及價值，合計共763,741元。同意應計入剩餘
    財產分配之婚後財產為上開婚後財產減掉附表一、壹各編號
    「婚前金額」所載金額共302,805元後之460,936元。原告於
    基準日有婚後債務共1,279,981元。
  ㈤被告於基準日婚後財產有附表二、壹、各編號「婚後財產」
    欄所載婚後財產及價值。同意應計入剩餘財產分配之婚後財
    產為上開婚後財產減掉附表二、壹、各編號「婚前金額」欄
    所載金額。
  ㈥被告於基準日名下有附表三「婚後金額」欄所載婚後財產。
    被告於結婚前名下有如附表三「婚前金額」欄所載金額。
二、爭執事項
  ㈠原告依民法第1052條第2項請求判決離婚，有無理由？
  ⒈兩造婚姻是否已發生破綻，有難以維持婚姻之重大事由？
  ⒉倘兩造婚姻有難以維持婚姻之重大事由，可責性？
  ㈡關於原告請求夫妻剩餘財產部分有無理由？
  ⒈附表三所示存款是否應列為被告之婚後財產？　　　
肆、本院之判斷：
一、原告依民法第1052條第2項規定訴請離婚，無理由：
　㈠按夫妻有民法第1052條第1項各款以外之重大事由，難以維持
    婚姻者，夫妻之一方得請求離婚，但其事由應由夫妻之一方
    負責者，僅他方得請求離婚，民法第1052條第2項定有明文
    。而所謂「難以維持婚姻之重大事由」，係指婚姻是否已生
    破綻而無回復之希望，應依客觀之標準進行認定，審認是否
    已達於倘處於同一境況，任何人均將喪失維持婚姻意欲之程
    度（最高法院94年度台上字第115號判決意旨參照）。再婚
    姻係以夫妻相互間之感情為立基，並以經營夫妻之共同生活
    為目的，故夫妻自應誠摯相愛，並互信、互諒，協力保持婚
    姻共同生活之圓滿及幸福。倘上開基礎已不復存在，夫妻間
    難以繼續共同相處，彼此間無法互信、互諒，且無回復之可
    能時，自無仍令雙方繼續維持婚姻形式之必要，此時即應認
    有「難以維持婚姻之重大事由」。末按，婚姻如有難以維持
    之重大事由，於夫妻雙方就該事由均須負責時，應比較、衡
    量雙方之有責程度，僅責任較輕之一方得向責任較重之他方
    請求離婚，如雙方之有責程度相同，則雙方均得請求離婚，
    方符民法第1052條第2項規定之立法本旨（最高法院95年度
    第5次民事庭會議決議參照）。又按當事人主張有利於己之
    事實者，就其事實有舉證之責任，民事訴訟法第277條定有
    明文，此規定於家事訴訟事件亦準用之，家事事件法第51條
    復有明定。是依舉證責任之分配，主張兩造間有難以維持婚
    姻之重大事由等有利於己之事實而請求離婚之原告，自應就
    其主張此離婚之事由負舉證責任。　　
　㈡經查：
　⒈原告主張被告要求每日往返新竹、臺中工作之原告，負責家
    庭整潔事務，不願協力幫忙分擔，又拒絕原告提出專人定期
    打掃之意見，兩造經常為家庭整潔、費用支出、家務分工等
    問題發生爭吵，兩造價值觀和金錢觀有落差等語。查：
　①原告雖提出錄影光碟（見本院卷一第127頁）、照片（見本院
    卷一第141-145頁）等件為證，或可認有住處環境髒污問題
    ，然此部分證據均係兩造分居後、被告獨居之情形，難據此
    認定兩造婚姻生活之家務分工偏重於原告情形，亦無法認定
    兩造經常發生爭吵之真偽及緣由，況原告所提之上開證據，
    並非住處整體全面之環境，自難僅以兩造分居後之局部環境
    不潔而推斷被告不願共同分擔生活家務，或逕認被告於婚姻
    生活有所疏失而造成兩造婚姻之破綻。
　②證人即原告友人甲○○固到院證稱：我從與原告聊天過程中，
    知道被告蠻大男人主義，希望家務全由女生做，兩造常因家
    務吵架，生活細節之觀念不合，宗教信仰、性生活頻率亦有
    不合，兩造溝通一直不了了之等語（見本院卷一第234-236
    頁），然證人所為之證述，均係聽聞原告單方之陳述而來，
    並未參與兩造之婚姻生活或親自見聞兩造爭執之情形，是證
    人所為之證述，顯有失偏頗，自無足採。
　⒉原告主張被告情緒控制能力不佳，無法理性溝通，爭吵時動
    輒丟摔物品宣洩情緒，曾造成鋼琴凹陷受損、除濕器摔落破
    碎，亦曾質疑原告進修、社交活動，並以言詞表示後悔結婚
　　等情。經查：
　①依原告所提之簡訊照片（見本院卷一第129、131頁），內容
    僅係原告擷取雙方對話之片段，無法知悉兩造言談之全貌，
    且兩造就問題之討論，雖有不同意見導致討論過程失焦、未
    合於期待，或因被告提及「我們都沒錯，只是不小心結婚」
    ，而有負面情緒之表達，然觀諸被告之言詞，仍屬理性溝通
    之範圍，難認被告主觀上已無維繫婚姻之意願，況原告所指
    進修課程，僅為滿足自我實現之一部份，倘若自我實現與婚
    姻生活間產生衝突，理應由兩造充分溝通取得相互理解包容
    ，然依原告所提之證據，均無法知悉兩造溝通之始末，雙方
    討論縱有一時難以取得共識之不快，然難據此即認已損及夫
    妻互信、互重之感情基礎，再者，被告雖未積極展現對於原
    告的支持，然被告亦未阻礙、影響原告參與課程，尚難僅以
    兩造溝通過程之摩擦，即認定被告已無維繫婚姻之意。
　②另依前揭錄影光碟檔案、受損照片（見本院卷一第147、149
    頁）及雙方陳述，雖可認被告曾有損及物品之行為，然此僅
    為被告在兩造爭執期間所衍生行為表達之疏失，或有減損兩
    造情感，亦難僅以單一偶發事件，即認定被告有經常性之情
    緒失控行為，並認兩造婚姻已發生破綻，進而造成無法繼續
    維持婚姻之重大事由。
　⒊原告主張兩造於109年1月間起即已分居，久未共同生活，感
    情疏離，互不聞問等情，為被告執前詞置辯，並提出兩造簡
    訊資料（見本院卷一第245-261頁）為證。依兩造所提之事
    證，原告逕自離家之行為，僅為原告單方認定其不願與被告
    爭吵、擔心被告情緒失控之情形，惟此部分事實難認為真，
    已如前述，則兩造分居之現狀，即難認應全然歸責於被告，
    且兩造分居期間，被告仍持續以通訊軟體與原告保持溝通、
    聯繫，僅因原告逕自採取消極、分離之溝通方式，單方禁絕
    雙方婚姻衝突之調整，並指此為婚姻之破綻，則兩造婚姻關
    係縱因分居現狀而生有破綻，亦難認被告應負擔較高責任之
    一方。
　⒋原告其餘主張，為被告所否認，原告均未舉證以實其說，自
    難採信。審酌原告於109年1月間自行離家，嗣於109年3月27
    日提起本件離婚訴訟，被告雖於訴訟期間就婚姻、財產議題
    而有所爭執，然此為訴訟之攻擊防禦方法不得不然之過程，
    尚難就訴訟期間一方對於他方之指述，即認定被告已無意維
    持婚姻，或認兩造婚姻已生破綻。又依兩造婚姻前開之紛爭
    緣由與情節，應認尚未嚴重至令兩造婚姻無法維持之程度，
    原告倘能打破僵局、捐棄己見，敞開心胸誠摯與被告協商，
    回復與被告共同生活，夫妻感情應仍有修補復合之可能，實
    難遽認兩造婚姻已達無法維持程度。
　㈢綜上所述，原告所提之證據，並無法證明兩造婚姻已生有重
    大破綻之事由，並已達無法維持程度，自不得依民法第1052
    條第2項之規定請求離婚，故其離婚之請求，為無理由，應
    予駁回。
二、原告關於夫妻剩餘財產分配之請求為無理由：
　　原告離婚之訴既經駁回，則其依民法第1030條之1規定，請
    求分配兩造婚後之夫妻剩餘財產以及假執行之聲請部分，即
    失所據，本院自毋庸再為審酌。
伍、本件事證已明，兩造其餘攻擊防禦方法及未經援用之證據，
    經本院審酌後，核與本件之結論，不生影響，爰不一一贅述
    ，附此敘明。　　
陸、訴訟費用負擔之依據：家事事件法第51條，民事訴訟法第78
    條。　　
中　　華　　民　　國　　111 　年　　11 　　月　　2　　日
                  家事法庭    法  官   陳佩怡
以上正本係照原本作成。
如對本判決上訴，須於判決送達後20日之不變期間內，向本院提
出上訴狀。如委任律師提起上訴者，應一併繳納上訴審裁判費。
中　　華　　民　　國　　111 　年　　11　　 月　　2　　日
                              書記官   林淑慧
附表一：原告於基準日應計入剩餘分配之婚後財產：
壹、     編號 項目 婚前金額 （新臺幣/元） 婚後財產 （新臺幣/元） 備註 1 中國信託台幣帳戶（帳號：000000000000） 105,258 666 本院卷一第279-283頁。 2 永豐銀行活期儲蓄存款（帳號：00000000000000） 18,973 52,303 本院卷一第285-287頁。 3 中華郵政存款（帳號：00000000000000） 3,130 3,151 本院卷一第289-291頁。  4 遠東國際商業銀行（帳號：00000000000000） 無 3,466 本院卷一第293-297頁。 5 台新國際商業銀行活期儲蓄存款（帳號：00000000000000） 無 24,619 本院卷一第299-301頁。  6 臺灣土地銀行活期儲蓄存款（帳號：000000000000） 70 70 本院卷一第303-307頁。  7 保德信加倍關心特定傷病終身保險（保單號碼0000000000） 8,252 15,295 本院卷一第309頁。  8 保德信定期壽險（保單號碼0000000000） 2,948 5,014 本院卷一第311頁。  9 保德信美元年金給付型養老壽險（保單號碼0000000000） 2,782.02X31.65=88,051 5,034.57X30.165=151,868 本院卷一第311-313頁。 10 保德信悠富人生美元還本終身保險（保單號碼0000000000） 2,405.14X 31.65=76,123 6,911.49 X 30.165=208,485 本院卷一第311-313頁。 11 元大S&P 無 7,000股X2.91=20,370 本院卷一第359頁。 12 大成 無 100股X35.1=3,510  13 宏佳騰 無 1,000股X26.85=26,850  14 旺宏 無 1,000股X25.9=25,900  15 台中銀 無 13,161股X10.45=137,532  16 玉山金 無 136股X24.2=3,291  17 第一金 無 10股X19.85=198.5  18 增你強 無 1,000股X17.5=17,500  19 合庫金 無 30股X18.4=552  20 全國電 無 1,000股X63.10=63,100  貳、婚後債務     編號 債權人 108/10/23 貸款金額 109/3/27 貸款餘額 備註 1 遠東國際商業銀行 貸款金額：1,000,000 991,713 本院卷一第373頁。 2 遠東國際商業銀行 貸款金額：290,680 288,268  
附表二：被告於基準日應計入剩餘分配之婚後財產：
壹、      編號 項目  婚前金額 （新臺幣/元） 婚後財產 （新臺幣/元） 備註 1 華南商業銀行（帳號：000000000000）  11,566人民幣X4.59=53,088 15.76人民幣X4.23+47.27南非幣X1.68=146 本院卷二第303、305頁。 2 華南商業銀行（帳號：000000000000）  1,406,990 138,897  3 華南商業銀行（帳號：000000000000）  無 77,170  4 華南商業銀行（帳號：000000000000）  無 3,779X4.2 =15,872  5 台北富邦商業銀行（帳號：00000000000000）  32,092 970,225 本院卷二第313頁。 6 全球人壽  0 0 本院卷二第49頁。 7 遠雄人壽（保單號碼：0000000000）  0 4,907 本院卷二第47頁。 8 保德信人壽（保單號碼：0000000000）  0 0 本院卷二第45頁。 9 中鋼  23,656股X25.15=594,948 23,656股X19.4=458,926 本院卷二第317-318頁。  10 國巨  無 3,000股X280.5=841,500  11 增你強  無 1,000股X17.5=17,500  12 BMW汽車（車牌號碼：0000000）   價值值為 155,804 本院卷二第426頁。 
附表三：
編號 項目 婚前金額 （新臺幣/元） 婚後金額 （新臺幣/元） 備註 1 苗栗北苗郵局（帳號：0000000- 0000000） 29,145 29,319 本院卷二第295、297頁。 2 苗栗北苗郵局（帳號：0000000-000000000） 373,190 385,320  3 臺灣銀行苗栗分行（帳號：000000000000） 156,218 28,606 本院卷二第327、329頁。 4 臺灣銀行苗栗分行（帳號：000000000000） 2,670,000 2,670,000  5 臺灣銀行苗栗分行（帳號：000000000000） 200,000 200,000  6 臺灣銀行苗栗分行（帳號：00000000000） 無 680,000